【裁判字號】    98,交聲,896
【裁判日期】    980821
【裁判案由】    違反道路交通管理處罰條例聲明異議
【裁判全文】
臺灣桃園地方法院刑事交通事件裁定     98年度交聲字第896號
原處分機關  交通部公路總局新竹區監理所
異  議  人
即受處分人  甲○○
上列異議人即受處分人因違反道路交通管理處罰條例案件，對於
交通部公路總局新竹區監理所中華民國98年3 月11日所為之處分
（原處分案號：桃監裁罰字第裁52-DB0000000號）聲明異議，本
院裁定如下：
    主  文
異議駁回。
    理  由
一、按汽車駕駛人（包括機器腳踏車），行經有燈光號誌管制之
    交岔路口闖紅燈者，處新臺幣（下同）1,800 元以上5,400
    元以下罰鍰，道路交通管理處罰條例第3 條第8 款、第53條
    第1 項定有明文。又按汽車駕駛人有前開第53條規定之情形
    者，除依該條處罰鍰外，並予記違規點數3 點，同條例第63
    條第1 項第3 款亦有明文規定。
二、本件原處分機關交通部公路總局新竹區監理所係以：異議人
    即受處分人（下稱異議人）甲○○於民國98年1 月20日下午
    5 時15分許，騎乘車牌號碼YBS-450 號重型機車（下稱系爭
    機車），往內壢方向行駛於桃園縣中壢市○○○路，於行經
    上開路段與中山東路口時，闖紅燈直行環中東路，適舉發單
    位桃園縣政府警察局中壢分局普仁派出所員警顏福村在上開
    路口執行勤務，見狀遂以異議人騎乘機車行經有燈光號誌管
    制之交岔路口闖紅燈為由，依違反道路交通管理處罰條例第
    53條第1 項之規定掣單舉發，嗣異議人提出申訴，經原處分
    機關函請舉發單位調查結果，仍認異議人確有前開違規行為
    ，原處分機關乃依上開條文、道路交通管理處罰條例第63條
    第1 項、違反道路交通管理事件統一裁罰基準及處理細則第
    43條、第44條及第67條等規定，於98年3 月11日以桃監裁罰
    字第裁52-DB0000000號違反道路交通管理事件裁決書，裁處
    異議人罰鍰1,800 元，並記違規點數3 點在案。
三、聲明異議意旨略以：異議人於前揭時、地騎乘機車係已通過
    路口停止線後號誌才轉為黃燈，異議人見狀隨即加速通過，
    卻被警察攔停告知闖紅燈，但異議人於通過路口時號誌並非
    紅燈，故異議人懷疑警察係為績效才開單，希望員警能提出
    上開路口之監視錄影畫面證明，爰依法聲明異議，請求撤銷
    原處分云云。
四、經查：
    (一)異議人於前揭時間騎乘系爭機車，往內壢方向行駛於桃園
      縣中壢市○○○路，於行經上開路段與中山東路口時，確
      有闖紅燈直行環中東路之行為等情，業據證人即本件舉發
      員警顏福村於本院調查時結證稱：本件交通違規是由伊所
      舉發，當天伊是在環中東路與中山東路口執行交整勤務，
      由義警在路口中央指揮交通，伊則站在環中東路往內壢方
      向已經過路口處協助，當時環中東路號誌已經變成黃燈，
      車輛都已停止，但異議人仍然由後方繞行通過路口停止線
      ，當時號誌已經是紅燈，所以伊就在異議人通過路口後攔
      下異議人，並告知闖紅燈；當天伊據以判斷之號誌與異議
      人所看之號誌是同一號誌，因為該號誌是雙面同步，而異
      議人通過路口停止線時，號誌已經轉換為紅燈約1 至2 秒
      ，此時環中東路左右轉之車輛也已經開始行進等語明確（
      參見本院卷第22頁背面、第23頁），並有舉發現場照片1
      幀及勤務分配表、舉發現場圖各1 紙在卷可稽（參見本院
      卷第25至27頁）。
    (二)至異議人雖以前揭情詞置辯；惟查，異議人於前揭時、地
      確有騎乘系爭機車行經有燈光號誌管制之交岔路口而闖紅
      燈之交通違規行為，業據證人乙○○○○於本院調查時結
      證明確，已如前述，而證人顏福村雖係本件舉發員警，惟
      其到庭所陳述之上開舉發經過，經查尚無違反經驗或論理
      法則之處，且遍查本件卷存證據資料，亦無任何積極證據
      足以證明上開證人前揭所述係虛偽不實，亦無足可顯信上
      開證人陳述不可採信之品性證據或前科證據存在，自不得
      僅因上開證人為本件開單舉發異議人之員警，即遽予否認
      其上開證述之可信性，況上開證人與異議人間素昧平生，
      並無仇隙嫌怨，而警員執行公務時，本身即受有行政懲處
      責任之監督，且到庭具結作證，更係以刑事責任擔保其證
      言之真實性，從而，證人乙○○○○於本院調查時所結證
      前情，應堪採信確屬實情。又證人乙○○○○於本院調查
      時既結證稱：伊當天所站立之位置距離路口約6 、7 公尺
      ，可以清楚看到路口及號誌情形，並沒有障礙物或視線死
      角等語（參見本院卷第23頁），並有前揭舉發現場圖及舉
      發現場照片附卷可據，足見本案舉發員警於舉發當時亦無
      因遭障礙物遮蔽或視線不佳而有錯看之虞。
    (三)再者，本件異議人前揭騎乘機車行經有燈光號誌管制之交
      岔路口而闖紅燈之交通違規行為，如有監視錄影器錄影或
      拍照存證之物證資料，固可免除不必要之爭議，然員警執
      行交通勤務，依法並未要求就任何違規事項均必須錄影或
      拍照存證，此觀道路交通管理處罰條例第7 條之2 亦規定
      在當場不能或不宜攔截舉發之情況下，可逕行舉發之意旨
      即明，且因此等違規情事均發生於一剎那之間，除非恰有
      錄影設備或得拍攝快速移動畫面之照相設備，否則要求執
      勤警員或舉發機關需緊急錄影或拍照後以此為證，未免與
      執行勤務之實況相悖，並難以實行，故於因無法及時攝影
      取證之情況下，如無其他證據顯示舉發員警有誤認或故意
      構陷之情事時，尚難以舉發員警無法提出其他證據佐證，
      即認其所述不可採信，否則該未裝設科學儀器之路段，豈
      非陷入駕駛人得任意違規之狀態，自非妥適。查證人乙○
      ○○○於本院審理中結證稱：上開路口並未設有監視錄影
      器等語（參見本院卷第23頁背面），是以，本件固除證人
      即本件舉發員警顏福村之前揭結詞外，別無舉發照片或其
      他證據以直接證明異議人有前揭交通違規行為，然異議人
      前揭違規行為，既已據證人乙○○○○於本院調查時結證
      明確，異議人於此亦未能提出上開證人有誤認或故意構陷
      之具體事證，復有舉發現場照片、舉發現場圖及勤務分配
      表等間接證據足佐，是縱裁決機關僅能由舉發員警證明異
      議人之違規行為，而未能提出監視錄影畫面或其他證據證
      明，亦難認其未盡舉證責任，而遽認裁決機關之處分為不
      當，是異議人指稱並無監視錄影畫面可證明其有上開交通
      違規行為云云，亦無足以為有利異議人之認定。
五、綜上所述，本件事證明確，異議人於前揭時、地騎乘機車行
    經有燈光號誌管制之交岔路口闖紅燈之違規行為，要屬明確
    ，洵堪認定。從而，原處分機關依前揭道路交通管理處罰條
    例第53條第1 項、違反道路交通管理事件統一裁罰基準及處
    理細則第43條、第44條、第67條暨違反道路交通管理事件統
    一裁罰標準表之規定，裁處異議人罰鍰1,800 元，並依同條
    例第63條第1 項第3 款規定，併予記違規點數3 點，其認事
    用法均核無違誤。是異議人之異議，為無理由，應予駁回。
六、據上論斷，應依道路交通案件處理辦法第19條，裁定如主文
    。
中    華    民    國     98    年     8    月    21   日
                      交通法庭  法  官    陳振嘉
以上正本證明與原本無異。
如不服本裁定，應於收受送達後5 日內向本院提出抗告狀。
                                書記官    李佳穎
中    華    民    國    98    年    8     月    21    日


司法院資訊處製作；財團法人民間司法改革基金會備份。
